【裁判字號】    91,訴,372
【裁判日期】    920730
【裁判案由】    妨害自由
【裁判全文】
臺灣宜蘭地方法院刑事判決                          九十一年度訴字第三七二號
    公  訴  人  臺灣宜蘭地方法院檢察署檢察官
    被      告  戊○○
右列被告因妨害自由案件，經檢察官提起公訴（九十一年度偵字第一九一號），本院
判決如左：
    主  文
戊○○共同私行拘禁，處有期徒刑陸月，如易科罰金，以參佰元折算壹日。
    事  實
一、戊○○因乙○○前於民國八十七年二月五日因違反麻醉藥品管理條例案件，經臺
    灣宜蘭地方法院檢察署檢察官聲請羈押時，曾將原準備用以交保之新臺幣（下同
    ）三十二萬元委託丁○○交由乙○○之友人蘇茂寬，惟事後乙○○懷疑丁○○將
    該款項侵吞入己，乙○○為迫使丁○○歸還該筆款項，於八十七年五月十六日清
    晨獲悉丁○○偕妻丙○○前往宜蘭縣羅東鎮○○○路一五五號三樓之三訪友，戊○○竟與乙○○（已另案起訴判決）、及綽號「燦煌」、「白瓶」之不詳姓名年
    籍之成年男子，共同基於妨害自由之犯意聯絡，於同日清晨四時許前往上開處所
    ，四人共同剝奪丁○○、丙○○夫婦二人之自由，強押丁○○夫婦上不詳車輛，
    因欲使丁○○變賣土地償還前開款項，先押解丁○○夫婦至丁○○位於宜蘭縣宜
    蘭市○○路三十八巷三十八之三號十三樓租屋處找尋丁○○之印鑑章後，嗣又至
    礁溪戶政事務所聲請印鑑證明，因故未果，遂於同日下午十三時許，戊○○、乙○○等四人復共同強押丁○○夫婦至宜蘭縣冬山鄉○○村○○路○段八六七巷五
    十一號戊○○之女友住處，由戊○○、「白瓶」等人持鋁棒看管丁○○夫婦，「
    白瓶」並持鋁棒毆擊丁○○左手臂成傷（傷害部分未據告訴）。旋於同日下午五
    至六時許戊○○、乙○○等四人又共同將丁○○夫婦二人強押至宜蘭縣羅東鎮○○路八號米堤汽車旅館內限制二人行動自由而私行拘禁之，戊○○、「燦煌」、
    「白瓶」因故先行離去後，至八十七年五月二十日上午五時三十分時許，經警於
    該汽車旅館六一二號房內臨檢，因而查知上情。
二、案經宜蘭縣警察局移送臺灣宜蘭地方法院檢察署檢察官偵查起訴。
    理  由
一、訊據被告戊○○固坦承有於八十七年五月十六日清晨前往其友人己○○位於宜蘭
    縣羅東鎮○○○路一五五號三樓之三之住處等情不諱，惟矢口否認有為上開私行
    拘禁之犯行，辯稱：我在八十七年五月十六日當天，是去找朋友己○○，我是先
    到，被害人後到，我沒有看到告訴人被押走，我不知道乙○○有來，我跟己○○
    在喝酒，我沒有去米堤汽車旅館云云。經查：
  （一）右揭事實，業據告訴人丁○○、丙○○於警訊、偵查及本院調查審理時指述
        甚詳，並經證人邱素貞於本院調查時到庭結證稱：八十七年五月十六日被告
        有去我家，當時是被害人丁○○的夫婦先到我家，我當時跟我小叔己○○住
        在一起，乙○○及戊○○都有來我家，當時共有五、六人來我家，我不清楚
        他們什麼時候離開的等語明確（本院九十二年五月二十六日訊問筆錄參照）
        ，核與告訴人丁○○、丙○○所述之情節相符，顯見被告與共同被告乙○○
        、白瓶、燦煌等人確有於上址與告訴人丁○○、丙○○見面，與被告所辯稱
        不知道乙○○有來云云，顯不相符，被告所辯當不足採。況證人甲○○於偵
        查中復證稱：丁○○打電話給我時，乙○○剛好在我家，他們共有四人，我
        在樓上帶小孩，聽她們好像有財務糾紛，後來我姪兒的女兒上來跟我說，她
        們要走了，要我下去鎖門，我下樓看她們離去，就把門鎖上等語明確（八十
        七年偵緝字第一０八號偵查卷第四十二頁參照），則證人甲○○所述當時在
        場之人數為四人，與告訴人丁○○所指述在場之人數相符，且於證人甲○○
        下樓查看時，發覺告訴人與被告及乙○○等人均一同離去等情，亦與告訴人
        所述之情節相符，被告雖辯稱係找己○○而未見到告訴人遭押走云云，與現
        存證據不符，尚難採信。
  （二）被告雖辯稱未強押告訴人取印鑑章聲請印鑑證明及未至宜蘭縣冬山鄉○○村
        ○○路○段八六七巷五十一號及米堤汽車旅館等處云云，惟此經告訴人丁○○於警訊時指稱：於八十七年五月十六日早上四時許，在我朋友賴錫泉住處
        ，遭乙○○及燦煌、白瓶及阿亮等人綁架，於八十七年五月十六日中午十三
        時許，押我和我老婆至冬山鄉八寶村一處民宅用鋁棒毆打我，並叫我簽本票
        等語（八十七年五月二十日警訊筆錄參照），告訴人丁○○於偵查中指述：
        乙○○交保的錢已交給她的男朋友，但她不相信，所以她和戊○○等人到該
        處向我討錢，之後用轎車把我們押走，先押到米堤汽車旅館，而且要我們向
        地下錢莊借錢，再押我們兩個人到戊○○女友處打我們，又回米堤旅館等語
        明確（九十一年九月五日偵查筆錄參照），復經告訴人丙○○於警訊時指述
        稱：於八十七年五月十六日早上四時左右，在我丈夫的朋友住處遭乙○○及
        三名男子綁架，並強押至我租的房子裡拿我丈夫的印鑑章，於八十七年五月
        十六日下午四時左右，押我和我丈夫至冬山一處墳場內以鋁棒毆打我丈夫等
        語明確（八十七年五月二十日警訊筆錄參照），核告訴人丁○○與丙○○二
        人前後所述之情節均甚詳細且互核相符，而證人乙○○確因交保金之問題而
        與告訴人丁○○生有爭執，此亦經證人乙○○結證明確，參以告訴人丁○○
        因遭拘禁、毆打，而受有左前臂挫傷之傷害，此有臺灣省宜蘭醫院驗傷診斷
        書可稽，並經本院調八十七年度偵緝字第一０八號卷宗核閱無誤，告訴人所
        受之傷害，與其所述遭拘禁、毆打之情節所致相符，且告訴人丁○○、丙○○於本院調查時亦當庭指認綽號阿亮之人即為被告無誤，足認告訴人所指述
        之情節堪以採信，被告確實參與強押告訴人妨害其自由，並私行拘禁等情無
        誤。綜上所述，被告所辯顯係卸責之詞，不足採信，應依法論科。
二、核被告戊○○所為，係犯刑法第三百零二條第一項之私行拘禁罪。被告於乙○○
    押走告訴人及將告訴人私行拘禁於米堤汽車旅館等處時均在場，其與乙○○及綽
    號「白瓶」、「燦煌」四人間，就本案犯行有犯意之連絡及行為分擔甚明，為共
    同正犯。被告與三名共犯四人同時私行拘禁丁○○、丙○○二人，其一妨害自由
    行為同時觸犯數罪名，為想像競合關係，應依刑法第五十五條之規定，論以一妨
    害自由罪。爰審酌被告與告訴人本無怨隙，竟與乙○○共同以此非法方式索討債
    務，及其犯罪手段、所生危害等一切情狀，量處如主文所示之刑，並諭知易科罰
    金之折算標準。
據上論斷，應依刑事訴訟法第二百九十九條第一項前段，刑法第二十八條、第三百零
二條第一項、第五十五條、第四十一條第一項，罰金罰鍰提高標準條第一條前段、第
二條，判決如主文。
本案經檢察官郝中興到庭執行職務
中        華        民        國    九十二    年    七    月    三十    日
                                臺灣宜蘭地方法院刑事第一庭
                                    審判長法  官  林  明  山
                                          法  官  辜  漢  忠
              法  官  鄭  貽  馨
右正本證明與原本無異。
如不服本判決，應於判決送達後十日內向本院提出上訴狀( 應附繕本 )。
                                          書記官  吳  明  蓉
中        華        民        國    九十二    年    七    月    三十    日
附錄論罪法條
刑法第三百零二條第一項
 (剝奪他人行動自由罪)
私行拘禁或以其他非法方法，剝奪人之行動自由者，處五年以下有期徒刑、拘役或三
百元以下罰金。


司法院資訊處製作；財團法人民間司法改革基金會備份。
